【裁判字號】    99,交訴,23
【裁判日期】    990624
【裁判案由】    過失致死
【裁判全文】
臺灣屏東地方法院刑事判決              99年度交訴字第23號
公  訴  人  臺灣屏東地方法院檢察署檢察官
被      告  乙○○
選任辯護人  周春米律師
上列被告因業務過失致死案件，經檢察官提起公訴（99年度偵字
第1413號）及移送併案審理（99年度偵字第2201號），被告於本
院準備程序中就被訴事實為有罪之陳述，本院告知被告簡式審判
程序之旨，並聽取當事人之意見後，裁定改依簡式審判程序審理
，判決如下：
    主  文
乙○○從事業務之人，因業務上之過失致人於死，處有期徒刑柒
月。緩刑年。
    事  實
一、乙○○原考領有普通小客車駕駛執照，惟自民國98年10月6
    日起吊扣至98年11月5 日止，係受僱於台灣樂金電器股份有
    限公司擔任維修電器及以小貨車運送電器產品給客戶為業，
    駕駛小貨車為與其主要業務有直接、密切之關係之附隨事務
    ，為從事駕駛業務之人，竟仍於駕駛執照吊扣期間之98年10
    月13日下午4 時許，駕駛車牌號碼7653-KK 號租賃小貨車，
    沿屏東縣長治鄉○○路由東往西方向行駛，嗣於同（13 ）
    日下午4 時30分許，行經該路段與神農路口時，本應注意汽
    車行至無號誌之交岔路口，而該交岔路之車道數相同，雙方
    又同為直行車時，左方車應暫停讓右方車先行，亦應注意汽
    車行駛時，駕駛人應注意車前狀況，並隨時採取必要之安全
    措施，而依當時情形，天候晴，日間自然光線，柏油乾燥路
    面、無缺陷、視距良好、無障礙物，亦無不能注意之情事，
    竟未為注意即貿然通過該路口，適楊其平騎乘車牌號碼552-
    CDQ 號重型機車沿屏東縣長治鄉○○路由北往南方向行進，
    行至上揭交岔路口，亦疏未注意車前狀況、減速慢行，乙○
    ○因上述之疏失，復未注意楊其平之機車已行至該路口，乙
    ○○所駕之車輛右側油箱部位因而與楊其平之機車前端發生
    撞擊，楊其平當場人車倒地，並受有腦出血、脾臟及肝臟撕
    裂傷、左肺下葉撕裂傷併左側氣血胸等傷害。經送醫急救後
    ，楊其平仍延至98年10月18日下午4 時許因傷重不治死亡。
    乙○○於肇事後，在有偵查犯罪職權之機關或公務員未發覺
    其為犯人前，即主動報警向警方自首犯行，進而接受裁判。
二、案經臺灣屏東地方法院檢察署檢察官自動檢舉偵查起訴及楊
    其平之父丙○○及母甲○○訴請臺灣屏東地方法院檢察署檢
    察官移送併案審理。
    理  由
一、本件被告乙○○所犯係死刑、無期徒刑、最輕本刑為3年以
    上有期徒刑以外之罪，其於本院準備程序中就被訴事實為有
    罪之陳述，經法官告知被告簡式審判程序之旨，並聽取公訴
    人、被告之意見後，由本院依刑事訴訟法第273條之1第1項
    規定，裁定進行簡式審判程序。次按簡式審判程式之證據調
    查，不受刑事訴訟法第159條第1項所定：「被告以外之人於
    審判外之言詞或書面陳述，不得作為證據。」之限制，此見
    同法第273條之2規定甚明。
二、上開犯罪事實，業據被告乙○○於本院審理時坦承不諱，並
    有道路交通事故現場圖、道路交通事故調查報告表(一)、(二)、
    診斷證明書各1 份（98年度相字第662 號相驗卷宗第11-13
    頁、16頁）、事故現場及車損照片11張（見同卷第23至28頁
    ）在卷可證；而被害人楊其平係因本件車禍死亡，亦經臺灣
    屏東地方法院檢察署檢察官督同檢驗員到場相驗鑑定屬實，
    製有相驗筆錄、相驗屍體證明書及檢驗報告書各1 份、相驗
    照片16張附卷足憑（見同卷第29-53 頁），俱徵被告前揭不
    利於己之自白與事實相符。按汽車行駛時，駕駛人應注意車
    前狀況，並隨時採取必要之安全措施，又汽車行至無號誌之
    交岔路口，而該交岔路之車道數相同，雙方又同為直行車時
    ，左方車應暫停讓右方車先行，道路交通安全規則第94條第
    3 項、第102 條第1 項第2 款分別定有明文。被告原考領有
    普通小客車駕駛執照，且平日受僱於台灣樂金電器股份有限
    公司擔任維修電器及以小貨車運送電器產品給客戶為業，駕
    駛小貨車為與其主要業務有直接、密切之關係之附隨事務，
    係以駕駛為業務之人，為被告所自承，自應較一般人更加注
    意遵守此等規定。再查本事故發生當情形天候晴、日間自然
    光線、柏油乾燥路面、無缺陷、無障礙物、視距良好，被告
    於客觀上並無不能注意之情事，竟疏於注意而貿然通過該路
    口，致被害人楊其平騎乘車牌號碼552-CDQ 號重型機車之前
    端與乙○○所駕之車輛右側油箱部位發生撞擊，致被害人死
    亡，被告就本件車禍事故之發生有過失至為灼然。又本件經
    送臺灣省高屏澎區車輛行車事故鑑定委員會鑑定結果，亦認
    定被告無照駕駛小貨車行經無號誌岔路口，左方車未讓右方
    車先行為肇事主因，楊其平駕駛重機車行經無號誌岔路口，
    未減速慢行，注意車前狀況為肇事次因等情，有臺灣省高屏
    澎車輛行車事故鑑定委員會98年12月4 日高屏澎鑑字第
    0986003827號函所附之高屏澎區980960號鑑定意見書在卷可
    參（98年度相字第662 號卷第56-58 頁）。另被告之過失行
    為與被害人死亡間，具有相當因果關係。綜上，事證明確，
    被告犯行均堪認定。
三、按刑法上所謂業務，係指個人基於其社會地位繼續反覆所執
    行之事務，包括主要業務及其附隨之準備工作與輔助事務在
    內。此項附隨之事務，並非漫無限制，必須與其主要業務有
    直接、密切之關係者，始可包含在業務概念中，而認其屬業
    務之範圍（最高法院89年台上字第8075號判例意旨參照）。
    而被告供承平日係受僱於台灣樂金電器股份有限公司擔任維
    修電器及以小貨車運送電器產品給客戶為業，於案發時地要
    載運冷氣維修等語（見本院99年4 月8 日準備程序筆錄），
    顯係執行與其維修電器業務有直接、密切關係之準備工作或
    輔助行為，駕駛小貨車自係被告之附隨事務，故被告當時確
    為從事駕駛業務之人。核被告所為，係犯刑法第276 條第2
    項之業務過失致死罪。公訴人起訴法條引用同條第1 項之過
    失致死罪，尚有未洽，自應予變更。又檢察官移送併案審理
    部分（99年度偵字第2201號）與起訴之犯罪事實係事實上同
    一之案件，為起訴效力所及，本院自得一併審理。又被告於
    事故發生後，即親自以電話報案，並報明其姓名、地點請警
    方前往處理之情，有屏東縣警察局處理相驗案件初步調查報
    告暨報驗書、調查報告各1 紙附卷可佐（見屏檢98年度相字
    第662 號相驗卷宗卷第2 、5 頁），嗣並接受裁判，堪認其
    顯具悔意，合於自首要件，爰依刑法第62條前段之規定減輕
    其刑。又查被告乙○○原考領有普通小客車駕駛執照，惟自
    98 年10 月6 日起吊扣至98年11月5 日止，有證號查詢汽車
    駕駛人結果1 份在卷可按（見相驗卷第20頁），其於肇事實
    屬無照駕駛，因而致人死亡，應依道路交通管理處罰條例第
    86條第1 項規定加重其刑。其刑有加重及減輕之事由，爰先
    加重後減輕之。爰審酌被告係以駕駛小貨車與其主要業務有
    直接、密切之關係之附隨事務，其注意義務程度應較常人為
    高，竟違規肇事致人死亡，對被害人及家屬所造成之傷害永
    難復原，惟兼衡其無任何犯罪科刑紀錄，素行良好，有臺灣
    高等法院被告前案紀錄表在卷可稽，於肇事後立即報警處理
    、坦認犯行，並與被害人家屬成立調解，亦將賠償金額給付
    完畢，試圖彌補其造成之損害，有本院調解筆錄、匯款申請
    書影本各1 紙附卷供參，犯後態度良好，暨其生活狀況、智
    識程度等一切情狀，量處如主文所示之刑。又被告未曾因故
    意犯罪受有期徒刑以上刑之宣告，此有前揭臺灣高等法院被
    告前案紀錄表在卷可稽，其因一時失慮致罹刑典，犯罪後已
    知悔悟，經此次罪刑之宣告後，應知警惕，信無再犯之虞，
    本院認對其所宣告之刑以暫不執行為適當，爰依刑法第74條
    第1項 第1 款併予宣告緩刑3 年，以啟自新。
據上論斷，應依刑事訴訟法第273 條之1 第1 項、第299 條第1
項前段、第300條，道路交通管理處罰條例第86條第1項，刑法第
276條第2項、第62條前段、第74條第1項第1款，刑法施行法第1
條之1第1項、第2項前段，判決如主文。
本案經檢察官劉昀到庭執行職務
中    華    民    國    99    年    6     月    24    日
                    交通法庭  法  官  涂裕洪
以上正本證明與原本無異。
如不服本判決應於收受判決後10日內向本院提出上訴書狀，並應
敘述具體理由；其未敘述上訴理由者，應於上訴期間屆滿後20日
內向本院補提理由書（均須按他造當事人之人數附繕本）「切勿
逕送上級法院」。
中    華    民    國    99    年    6     月    24    日
                              書記官  卓春成
附錄本案論罪科刑法條：
中華民國刑法第276 條第2 項
從事業務之人，因業務上之過失犯前項之罪者，處 5 年以下有期
徒刑或拘役，得併科3 千元以下罰金。

司法院資訊處製作；財團法人民間司法改革基金會備份。
